台灣桃園地方法院刑事判決　　　　 　　　　　　　 九十二年度交訴字第一二四號
　　公　訴　人　台灣桃園地方法院檢察署檢察官
　　被　　　告　甲○○
　　被　　　告　丙○○
　　共　　　同
　　選任辯護人　簡榮宗律師
右列被告因業務過失致死案件，經檢察官提起公訴（九十二年度偵字第五九０八號）
，本院判決如左：
    主  文
甲○○、丙○○均從事業務之人，因業務上過失致人於死，各處有期徒刑月，如易
科罰金，均以佰元折算壹日。
    事  實
一、丙○○係佶偉工程股份有限公司（下稱佶偉公司）工區經理，負責公司承包工程
    之調度及監督業務；甲○○則係佶偉公司領班，負責承包工程之現場施工，二人
    皆為從事工程業務之人。佶偉公司於民國九十二年一月二日二十二時起，至翌（
    三）日六時止，承包台灣電力股份有限公司在桃園縣中壢市○○路六五號至七三
    號間（即省道台一線里程三十六公里六百二十公尺處）之道路管線地下化工程，
    丙○○、甲○○原應注意該工程進行中，夜間施工應樹立明顯可見之警示燈、警
    告標誌、橫條，以維護交通安全，避免往來通行人車發生危險，而依當時之情形
    ，並無不能注意之情事，竟疏未注意及此，於九十二年一月三日凌晨施工時，將
    車牌二Ｎ－四四００號自用小貨車（下稱系爭貨車）停放在環北路六五號前施工
    地點後方，僅在小貨車左側與其後方約半公尺之短距離處，擺放數個反光錐、車
    輛改道木牌及警示燈一支，而警示燈又未開啟作用，於同月三日凌晨三時二十二
    分許，適有蔡旻亨酒後超過酒測標準（血液酒精濃度測試值為二０三點六二ＭＧ
    ／ＤＬ，換算呼氣後酒精濃度為一點０一八ＭＧ／Ｌ））及疏未注意車前狀況，
    駕駛車牌ＵＵＧ－三四八號輕型機車，沿環北路往平鎮方向（起訴書誤載為往桃
    園方向，應予更正）行使而來，突見施工地點前方系爭貨車閃避不及，由後方直
    接撞擊上開木牌，再撞上系爭貨車車斗，蔡旻亨經送醫急救，仍因頭、胸部鈍挫
    傷及臚內出血，於同日凌晨三時三十分許不治死亡。
二、案經桃園縣警察局中壢分局報請相驗、死者蔡旻亨之父蔡允傑告訴經台灣桃園地
    方法院檢察署檢察官偵查後起訴。
    理  由
一、訊據被告二人否認犯罪事實，均辯稱：現場有擺設警示燈、交通錐、在施工地點
    前五十公尺有立施工告示牌，當時夜間施工，並有工程聲請書、緊急搶修報備單
    等資料可資證明等語。惟查：
  (一)前開犯罪事實，就被告二人為負責公司承包工程調度、監督與實際現場施工，均
    為從事工程業務之人，渠等均不爭執，並有公路用地挖掘道路修建地下管線工程
    聲請書、緊急搶修報備單等資料影本各一件附卷可稽；次就施工現場有無擺設適
    足之警告標誌、告示牌、警示燈、安全橫條一節，被告丙○○於警詢時坦承沒有
    設立指示標誌，於偵查中坦承：事故發生時伊在另一工地，不在現場監工，於本
    院審理時則坦承：伊到現場時，只有被撞倒的那一個（警示）燈沒有亮等語；被
    告甲○○於警詢時坦承：二Ｎ－四四００號之系爭貨車沒有裝設警示燈，伊也沒
    有啟亮汽車閃光警示燈，伊在事故發生後，有重新擺設警示號誌，並往後延伸距
    離，警方到達後，伊已經重新擺設過，現場圖相符無誤等語；偵訊時並坦承：偵
    卷照片二、三之警示標誌、黑黃相間橫條是事後擺的，照片六之車輛改道木牌，
    是被死者機車撞壞的，偵卷照片七之車輛改道木牌是事後擺設的等語，核與告訴
    人之指訴、證人乙○○在警詢、偵訊時之證述及其事故後當日五時三十二分許繪
    製之簡圖一紙印證相符，此外，並有道路交通事故現場圖一紙、道路交道事故調
    查報告表(一)、(二)及現場照片九張可資佐證，是被告二人有施工現場擺設之警告標
    誌距離過短、警示燈未開（亮）之過失事實，已臻明確。
  (二)其次，被害人蔡旻亨於事故前飲用酒類後已超過酒測標準零點五五ＭＧ／Ｌ甚多
    （血液酒精濃度測試值為二０三點六二ＭＧ／ＤＬ，換算呼氣後酒精濃度為一點
    ０一八ＭＧ／Ｌ），有天晟醫院出具之急生化檢驗單一紙在卷可稽，其因而疏未
    注意車前狀況，見施工地點前方系爭貨車閃避不及，與被告二人前揭業務上過失
    ，均為引起本件事故之共同原因；又本事故發生後，蔡旻亨經送醫後不治死亡，
    有台灣桃園地方法院檢察署驗斷書、勘驗筆錄、相驗屍體證明書及相驗照片四張
    附卷足參；再者，被告二人上開業務上過失行為、被害人自己與有過失行為，與
    本件被害人死亡之結果，其間有相當因果關係，事證明確。
  (三)被告二人於本院審理時雖再辯稱：渠等二人於肇事現場前方一百公尺有立「道路
    施工」之告示牌，前方五十公尺有「限速三十公里」的告示牌，又縱然渠等擺設
    有過失，惟被害人酒後駕車為引起死亡之獨立原因等語。然查，在肇事現場前方
    一百公尺有立「道路施工」告示牌，尚不得免除被告二人於施工現場相當合理範
    圍內採取警示措施（含擺設警告標誌、警示燈及黃黑相間橫條等）之作為義務，
    且「限速三十公里」之告示牌，僅為一般公路之速限警告標誌，亦不得取代被告
    施工現場週遭之警示措施設置義務，且被害人酒後駕車，僅為共同引致事故發生
    之共同原因之一，被告前揭業務上過失仍為引起被害人死亡結果之共同原因，是
    被告二人所辯，容有誤會。
  (四)至被告所舉證人呂學齊於本院雖證稱：現場有警示燈、三角錐、改道告示牌、在
    遠方有道路施工牌，偵卷十九頁下面兩張照片，肇事前就是如照片所示，肇事後
    並無再做安全標示云云，並庭繪現場簡圖一件。然查，證人呂學齊所述，與被告
    丙○○、甲○○二人前揭警詢、偵訊所述內容明顯矛盾；且被告丙○○於本院審
    理時亦坦承：偵卷十九頁下方的照片，是事發後往後延伸擺放的位置等語（本院
    卷第一二０頁參照），顯見，該黃黑相間橫條事發前尚未擺設，應為事實，呂學
    齊所述已然不實；再呂學齊亦證稱：就事故發生後，警察來時，伊所駕五一七號
    車是否在現場不能確定，且照片中的黃、黑相間橫條，肇事前就已經擺設，不知
    是哪位工人將橫條拿掉等語，與其前開證述已屬矛盾，亦證實該安全橫條事故前
    並未擺設。況，呂學齊於審理期日經詰問後更證稱：黃、黑相間的橫條有無被撞
    斷亦不清楚，當時伊所駕車輛是停在肇事車的前面，約五、六十公尺，不確定在
    前、在後等語，足見呂學齊當時停車所在位置，能否看清肇事現場警告標誌、警
    示燈及橫條擺設之實況，已生疑竇，自難採為被告有利之證明。是被告二人所辯
    ，與卷內積極證據不符，尚無可採。
  (五)綜上，被告二人有業務過失致人於死之行為，事證明確，犯行堪以認定，應予依
    論科。
二、按刑法上所謂「業務」，係指以事實上執行業務者為標準，以反覆同種類之行為
    為目的之社會活動而言，且此種個人基於其社會地位繼續反覆所執行之業務，不
    僅其主要部分之業務，即為完成主要業務所附隨之準備工作與輔助事務，亦包括
    在內（最高法院二十九年上字第三三六四號、四十三年台上字第八二六號、七十
    一年台上字第一五五０號判例參照）。查被告丙○○係佶偉公司工區經理，負責
    公司承包工程之調度及監督業務；被告甲○○則係佶偉公司領班，負責承包工程
    之現場施工，二人均從事工程業務之人。核被告二人所為，係犯刑法第二百七十
    六條第二項之業務上過失致死罪。爰審酌被告二人之素行，暨其犯罪之動機、目
    的、手段，犯罪時所受之刺激及其品行、生活狀況、智識程度，丙○○為專科畢
    業、甲○○為高中肄業，犯罪造成被害人蔡旻亨死亡、尚未與被害人家屬達成和
    解，且被害人本身酒測值偏高，酒後駕車，疏未注意車前狀況，亦顯與有過失，
    及被告二人犯後均未坦承犯行，態度不佳等一切情狀，量處如主文所示之刑，並
    諭知易科罰金之折算標準，以資懲儆。
三、據上論斷，應依刑事訴訟法第二百九十九條第一項前段，刑法第二百七十六條第
    二項、第四十一條第一項前段，罰金罰鍰提高標準條例第一條前段、第二條，判
    決處如主文。
本案經檢察官胡原龍到庭執行職務。
中      華        民        國    九十三    年    六    月    二十三    日
                                  臺灣桃園地方法院刑事第四庭
                                  審判長法  官  陳  世  宗
                                        法  官  蘇  昭  蓉
                                        法  官  李  昆  南
右正本證明與原本無異。
如不服本判決，應於判決送達後十日內，以書狀敘明理由，向本院提出上訴（應附繕
本）。
                                        書記官  郭  中  明
中      華        民        國    九十三    年    六    月    二十三    日
附本案論罪科刑法條：刑法第二百七十六條（過失致死罪）
因過失致人於死者，處二年以下有期徒刑、拘役或二千元以下罰金。
從事業務之人，因業務上之過失犯前項之罪者，處五年以下有期徒刑或拘役，得併科
三千元以下罰金。
